【裁判字號】    90,台上,5296
【裁判日期】    900830
【裁判案由】    業務過失致人於死
【裁判全文】
最高法院刑事判決                                九十年度台上字第五二九六號
    上  訴  人  甲○○
    選任辯護人  蕭家正律師
    上  訴  人  乙○○
右上訴人等因業務過失致人於死案件，不服台灣高等法院高雄分院中華民國八十八年
六月十日第二審判決（八十八年度交上訴字第一一號，起訴案號：台灣屏東地方法院
檢察署八十七年度偵字第一○○四、三一七三號），提起上訴，本院判決如左：
    主  文
原判決關於甲○○、乙○○部分撤銷，發回台灣高等法院高雄分院。
    理  由
本件原判決認定上訴人甲○○、乙○○均係大貨車司機，為從事駕駛汽車業務之人，
甲○○於民國八十六年八月十四日上午七時二十分許，駕駛牌號ＪＬ－一九三號大貨
車，在屏東縣里港鄉里○路由東向西行駛，途經里嶺潮厝四二高幹電桿對面之由西向
東即由里嶺大橋往里港之車道路旁之檳榔攤前，擬停車加水休息，本應注意停車時，
應依車輛順行方向緊靠道路右側停車而不得逆向停車，且不得妨害他車通行，而當時
並無不能注意之情形，惟其為圖得一時方便，率然從東向西車道方向，向左駛進由西
向東之來車道，逆向在慢車道路旁停車，並即下車，因該檳榔攤之前後路旁均已停放
其他大貨車，所餘空隙不足其將該車靠邊停入慢車道內，致其僅車頭部分進入路旁，
車尾部分又過長，已突出於外側快車道內，約已佔據三分之一之路面，而妨害在快車
道內車輛之通行安全；適蔡南輝駕駛ＵＺ－三八一六號自用小客車附載友人莊文忠，
沿里嶺路由西向東在外側車道行駛，途經上開檳榔攤前，蔡南輝亦本應注意車前狀況
，隨時採取必要之安全措施，當時亦非不能注意，惟其竟未注意察見前述ＪＬ－一九
三號大貨車右後側部分已佔據外側快車道之狀況，而未採取減速及適當閃避之安全措
施，致其車前右側撞擊該大貨車右後輪胎，其小客車在撞擊後失控，旋轉九十度後，
汽車橫向於內側車道，車頭向南，適乙○○駕駛ＫＹ－二七七號大貨車，途經上址，
該處適為彎道，乙○○應注意汽車在行經彎道時，應減速慢行，作隨時停車之準備，
而當時並無不能注意之情事，竟貿然以超過七十公里以上之車速行駛，致見蔡南輝之
汽車橫向於路中後，雖踩煞車，仍無法停止，而撞及蔡南輝汽車右側車身後，猶緊推
蔡南輝之小客車行駛二十二點五公尺，莊文忠因受此撞擊致顱內出血當場死亡，蔡南
輝則受有頭部外傷、臉部多處裂傷、右眼眼球破裂、腹部鈍挫傷併內出血、胸部鈍挫
傷併右側血胸等傷害，其右眼眼球破裂，已無光覺失明，其一目之視能毀敗，而為重
傷害；甲○○當時在場見狀，竟未圖救治，當場駕車逃逸，經乙○○追呼，仍不停車
，嗣經警循線於同日上午十一時三十分在里港鄉高美大橋南端查獲到案。而乙○○則
於有偵查犯罪權人在尚未察覺之前，即向到場處理之警員葉至仁自首，坦承有駕車撞
及蔡南輝之車並接受裁判等情，因而撤銷第一審關於上訴人等部分之判決，改判論處
上訴人等從事業務之人，因業務上之過失致人於死罪刑，固非無見。
惟查(一)、證據雖已調查，而其內容尚未完全明瞭者，即與未經調查無異，如遽行判決
，仍屬應於審判期日調查之證據未予調查。原判決事實欄記載乙○○駕駛ＫＹ－二七
七號大貨車途經肇事地點，該處適為彎道，乙○○應注意汽車行經彎道時，應減速慢
行，作隨時停車之準備，而當時並無不能注意之情事，竟貿然以超過時速七十公里以
上之車速行駛，致見蔡南輝之汽車橫向於路中央，雖踩煞車，仍無法停止，而撞及蔡
南輝之汽車肇事等情。於理由內謂肇事路段係雙向四車道，速限七十公里，微向左彎
，有路面邊線，……有道路交通事故調查報告表、現場圖及相片可稽，並據此而認定
乙○○違反道路交通安全規則第九十三條第一項第四款之規定，而有過失責任。微論
事實欄記載肇事路段為彎道，理由內則謂微向左彎，彼此不盡相符，且依卷附道路交
通事故調查報告表之記載肇事路段之速限為時速七十公里，所繪之事故現場圖並非彎
道（相字第四八八號卷第九頁），則肇事路段是否為彎道已非全無疑義而待究明。又
道路交通安全規則第九十三條第一項第四款係規定，行車速度，依標誌之規定，無標
誌者，行經彎道，應減速慢行，作隨時停車之準備。則肇事路段有無速限之標誌，是
否為七十公里，亦有欠明白。此因與判斷乙○○行經肇事路段，如未減速慢行，作隨
時停車之準備，是否有違背上開規定及有無過失責任至有相關，亦有調查釐清之必要
。乃原判決對此未詳予調查究明，遽為判決，自有可議。(二)、原判決以乙○○供稱，
車禍當時停放路邊之砂石車，除甲○○所駕駛之車輪胎有擦撞痕跡外，其餘則均無擦
撞痕跡等情，作為認定甲○○有過失責任之資料。然查乙○○於原審固曾為如此之供
述（原審卷第一○八頁背面、第一○九頁正面）。惟其於警訊時供稱：「現場有三部
砂石車逆向停車，所以才會發生交通事故，有二部不知車牌號碼，我只知有一部海翔
汽車貨運行，車號事後經警方查證才知為ＪＬ－一九三號，因該車逆向停車，才被Ｕ
Ｚ－三八一六號自小客車撞及，才會發生交通事故。」於偵查中供稱：「（你是否親
眼看到蔡南輝的車子撞到甲○○的車子﹖）沒有。」「我下來以後，我看到甲○○的
車子開走，我就跑去追他。」（相字第四八八號卷第八頁正面、第三十九頁正面），
於第一審供稱：「我打電話叫救護車時，他（甲○○）就開走，我就追。」「但沒有
追上。」（第一審卷第七十頁背面、第七十一頁正面）；甲○○於警訊中供稱：「當
我知道有發生車禍後，我就察看我車子有無被撞及，後來我發現沒有撞及，我就把車
子開往高市○○○路海翔貨運公司卸貨。」於偵查中供稱：「車禍發生後，我有開到
半屏山附近卸貨，再裝一台貨，然後接到通知，就把車子開到太平派出所。」（相字
第四八八號卷第四頁正面、第十九頁背面）各等語。如果無訛，則在肇事現場乙○○
是否有一一察看當時停在路邊之每輛砂石車之輪胎有無擦撞痕跡，其上開供述係根據
何資料而陳述，即有欠明瞭，此因與判斷乙○○此部分之供述是否真實可信，以及甲
○○是否有過失責任至有相關，原判決未再詳予調查說明，亦有未合。上訴人等分別
提起上訴，指摘原判決關於上訴人等部分不當，非無理由，應認有撤銷發回更審之原
因。
據上論結，應依刑事訴訟法第三百九十七條、第四百零一條，判決如主文。
中      華      民      國     九十     年      八      月     三十     日
                              最高法院刑事第四庭
                                  審判長法官  董  明  霈
                                        法官  丁  錦  清
                                        法官  林  茂  雄
                                        法官  王  居  財
                                        法官  張  祺  祥
      右正本證明與原本無異
                                              書  記  官
中      華      民      國     九十     年      九      月      五      日


司法院資訊處製作；財團法人民間司法改革基金會備份。
